【裁判字號】    98,交聲,647
【裁判日期】    980409
【裁判案由】    聲明異議
【裁判全文】
臺灣高雄地方法院交通事件裁定         98年度交聲字第647號
原處分機關  高雄市政府交通局
異  議  人  甲○○
上列異議人因違反道路交通管理處罰條例案件，對於高雄市政府
交通局中華民國98年3 月12日所為處分（原處分案號：高市交裁
字第裁32－B00000000 號）聲明異議，本院裁定如下：
    主  文
原處分關於吊扣甲○○之職業聯結車駕駛執照部分撤銷。
上開撤銷部分不罰。
    理  由
一、聲明異議意旨略以：異議人甲○○因於民國98年3 月5 日21
    時52分許，騎乘車號NII－529號重機車，行經高雄市○○路
    ，經警攔檢測試檢定呼氣中酒精濃度超過規定標準，當場掣
    單舉發，經原處分機關裁處罰鍰新台幣（下同）3 萬元，並
    吊扣駕駛執照12個月。然異議人酒駕違規時係騎乘機車而非
    駕駛職業聯結車，原處分機關竟以異議人未考領機車駕駛執
    照，而吊扣異議人賴以維生之職業聯結車駕駛執照，顯有錯
    誤，使異議人無法駕駛職業聯結車，生活將陷於困頓，為此
    聲明異議，請求撤銷吊扣職業聯結車駕駛執照之處分等語（
    未對於罰鍰及道路交通安全講習聲明異議）。
二、本件異議人即受處分人甲○○（下稱異議人）於前揭時、地
    ，騎乘上開重機車，經警測試檢定其呼氣中酒精濃度為每公
    升0.53毫克，超過規定標準（0.4 －0.55毫克），當場掣單
    舉發，經原處分機關依道路交通管理處罰條例第35條第1 項
    第1 款之規定，裁處罰鍰3 萬元（已於98年3 月12日繳結）
    ，吊扣駕駛執照12個月，並施以道路交通安全講習，且異議
    人僅持有職業聯結車駕駛執照，未考領機車駕駛執照，原處
    分機關逕為執行吊扣職業聯結車駕駛執照等情，為異議人所
    不爭執，並有酒精濃度測試表、舉發違反道路交通管理事件
    通知單、違反道路交通管理事件裁決書、交通違規罰鍰收據
    、高雄市政府交通局98年4 月1 日高市交裁字第0980014829
    號函暨所附汽車駕照基本資料各1 份在卷可稽（本院交聲卷
    第4 頁、第12至16頁），異議人確有上開交通違規及執行情
    形之事實，已堪認定。
三、按汽車駕駛人飲用酒類或其他類似物後，其吐氣所含酒精濃
    度超過每公升0.25毫克或血液中酒精濃度超過百分之0.05以
    上，不得駕車；又汽車駕駛人，駕駛汽車經測試檢定有酒精
    濃度超過規定標準者，處新臺幣1 萬5,000 元以上6 萬元以
    下罰鍰，並當場移置保管該汽車及吊扣其駕駛執照1 年，道
    路交通安全規則第114 條第2 款、道路交通管理處罰條例第
    35條第1 項雖分別定有明定。惟94年12月14日修正、95年3
    月1 日施行之道路交通管理處罰條例第68條，已將原規定：
    「汽車駕駛人，因違反本條例及道路交通安全規則之規定，
    受吊扣或吊銷駕駛執照處分時，吊扣或吊銷其持有各級車類
    之駕駛執照」，修正後刪除「吊扣」之規定，改為：「汽車
    駕駛人，因違反本條例及道路交通安全規則之規定，受吊銷
    駕駛執照處分時，吊銷其持有各級車類之駕駛執照」。修正
    理由乃因舊法將違法或違規駕駛人所持有各級車類之駕駛執
    照一併吊扣，失之過酷，影響人民工作及生活甚鉅，故依修
    正後之該條規定，受吊扣駕駛執照處分時，僅能吊扣違規當
    時所駕車類之駕駛執照，不再吊扣其持有各級車類之駕駛執
    照，僅於受吊銷駕駛執照處分時，始吊銷其持有各級車類之
    駕駛執照。查本件異議人於違規時僅考領有職業聯結車駕駛
    執照，並未考領重型機車駕駛執照，已如前述。而異議人於
    本件違規當時既係騎乘重機車而違反道路交通管理處罰條例
    第35條第1 項第1 款之規定，依法即僅能吊扣其重型機車駕
    駛執照，並無得吊扣職業聯結車駕駛執照之依據。詎原處分
    機關竟裁處吊扣異議人之職業聯結車駕駛執照，顯非適法。
    按行政行為採取方法所造成之損害，不得與所欲達成目的之
    利益顯失均衡，則在異議人駕駛自用小客貨車違規之情形下
    ，竟吊扣其職業聯結車駕駛執照，雖可達成禁止異議人繼續
    酒後駕駛自用小客貨車之目的，然亦同時造成剝奪異議人駕
    駛職業聯結車之結果，所造成之損害與所欲達成目的之利益
    ，顯然失衡，且與道路交通管理處罰條例第68條之修正意旨
    不符，有違法律保留原則。
四、原處分機關未注意法律修正意旨及法規文義，逕對異議人裁
    處吊扣職業聯結車駕駛執照之處分，顯已逾越道路交通管理
    處罰條例第68條之規定內容，與法律保留原則相悖，此部分
    之裁罰即屬違法處分，自應由本院將原處分關於吊扣職業聯
    結車駕駛執照部分予以撤銷，又因異議人並未持有重型機車
    駕駛執照可供吊扣，自應就此部分另為異議人不罰之諭知。
    至原處分關於罰鍰及施以道路交通安全講習部分，均不在異
    議範圍，自毋庸審酌，附此敘明。
五、依道路交通管理處罰條例第87條第2 項、道路交通案件處理
    辦法第20條前段，裁定如主文。
中    華    民    國    98    年    4     月    9     日
                  交通法庭      法  官  林柏壽
如不服本裁定，應於收受送達後5 日內向本院提出抗告狀。
以上正本證明與原本無異。
中    華    民    國    98    年    4     月    10    日
                                 書記官 劉國偉


司法院資訊處製作；財團法人民間司法改革基金會備份。
